【裁判字號】    98,上訴,1724
【裁判日期】    981216
【裁判案由】    違反臺灣地區與大陸地區人民關係條例等
【裁判全文】
臺灣高等法院高雄分院刑事判決        98年度上訴字第1724號
上  訴  人
即  被  告  甲○○
                    現於臺灣臺中女子監獄
上列上訴人因違反臺灣地區與大陸地區人民關係條例等案件，不
服臺灣屏東地方法院98年度訴緝字第30號中華民國98年10月5 日
第一審判決（起訴案號：臺灣屏東地方法院檢察署97年度偵字第
6753號），提起上訴，本院判決如下：
     主  文
上訴駁回。
     理  由
一、按不服地方法院之第一審判決而上訴者，應向管轄第二審之
    高等法院為之。上訴書狀應敘述具體理由。上訴書狀未敘述
    上訴理由者，應於上訴期間屆滿後20日內補提理由書於原審
    法院，逾期未補提者，原審法院應定期間先命補正。第二審
    法院認為上訴書狀未敘述理由或上訴有第362 條前段之情形
    者，應以判決駁回之。但其情形可以補正而未經原審法院命
    其補正者，審判長應定期間先命補正。刑事訴訟法第361 條
    、第367 條，分別定有明文。所謂不服第一審判決之具體理
    由，必係依據卷內既有訴訟資料或提出新事證，指摘或表明
    第一審判決有何採證認事、用法或量刑等足以影響判決本旨
    之不當或違法，而構成應予撤銷之具體事由，始克當之（例
    如：依憑證據法則具體指出所採證據何以不具證據能力，或
    依憑卷證資料，明確指出所為證據證明力之判斷如何違背經
    驗、論理法則）；倘僅泛言原判決認定事實錯誤、違背法令
    、量刑失之過重或輕縱，而未依上揭意旨指出具體事由，或
    形式上雖已指出具體事由，然該事由縱使屬實，亦不足以認
    為原判決有何不當或違法者（例如：對不具有調查必要性之
    證據，法院未依聲請調查亦未說明理由，或援用證據不當，
    但除去該證據仍應為同一事實之認定），皆難謂係具體理由
    ，俾與第二審上訴制度旨在請求第二審法院撤銷、變更第一
    審不當或違法之判決，以實現個案救濟之立法目的相契合，
    並節制濫行上訴（最高法院97年度臺上字第892 號判決參照
    ）。是以上訴人之上訴書狀或補提之上訴理由書，雖有敘述
    上訴理由，惟並未具體敘述第一審判決有上述違法、不當情
    形，即與未敘述具體理由無異，其所為上訴，即不符合上訴
    之法定要件。
二、本件原判決以上訴人即被告甲○○（下稱被告）所犯使大陸
    地區人民非法進入臺灣地區罪，處有期徒刑1 年2 月，減為
    有期徒刑7 月，已詳敘所憑之證據與認定之理由。所為論敘
    ，經核並無違背經驗法則或論理法則，量刑亦屬允當。被告
    上訴意旨略以：伊已久未辦理大陸結婚相關任何證件，塗情
    欽亦非伊招攬，伊只告訴塗清欽相關手續、結婚等過程，伊
    亦未曾從中獲取利益或金錢；伊係無心之過，已深感悔悟，
    請撤銷原判決，從輕量處有期徒刑3 月或緩刑云云。惟查：
    被告與塗清欽明知大陸地區人民非經主管機關許可，不得進
    入臺灣地區，且不得使大陸地區人民非法進入臺灣地區，惟
    為使大陸地區人民高秀玲（另由原審通緝中）能順利進入臺
    灣地區工作，明知塗清欽與大陸地區人民高秀玲並無結婚真
    意，竟與大陸地區一位姓名不詳之人聯繫後，與塗清欽、該
    大陸地區姓名不詳男子等共3 人，共同基於使大陸地區人民
    非法進入臺灣地區之犯意聯絡，其等並與高秀玲共同基於行
    使使公務員登載不實文書之犯意聯絡，由甲○○與塗清欽約
    定，以塗清欽本人充當人頭老公，甲○○給予塗清欽新臺幣
    （下同）4 萬元、免費代辦各項證件、來回機票、在大陸地
    區之住宿費用作為報酬方式。再由甲○○、塗清欽共同前往
    大陸地區福建省福州市與該姓名不詳男子會合，由該姓名不
    詳男子安排塗清欽與高秀玲見面，於94年11月16日在大陸地
    區福建省福州市辦畢塗清欽與高秀玲之虛偽合意結婚登記與
    公證，藉以取得（2005）榕公證內民字第8105號結婚證書。
    塗清欽返臺後，再持上開結婚公證書前往財團法人海峽交流
    基金會辦理認證，於取得該基金會核發之認證書後，於94年
    12 月19 日前往屏東縣政府警察局枋寮分局枋寮派出所填寫
    「大陸地區人民進入臺灣地區保證書」，使警員在該保證書
    上「對保或證明機關（構）簽註意見欄」加蓋警員簽章，復
    持往內政部警政署入出境管理局，以申請探親為由，代理高
    秀玲填寫「大陸地區人民進入臺灣地區旅行證申請書」。再
    於95年5 月18日持前述相關資料前往屏東縣枋寮鄉戶政事務
    所填寫「結婚登記申請書」，使枋寮鄉戶政事務所承辦人員
    因此陷於錯誤，將塗清欽與高秀玲結婚之不實事項登載在職
    務上所掌之電腦戶政資料管理檔案公文書（即戶籍登記簿）
    ，並據以核發戶籍謄本、塗清欽身分證，足生損害於戶政機
    關對戶政資料管理之正確性；高秀玲進入臺灣地區後，便被
    安排至他處工作；嗣塗清欽向警員陳銘華、方鋅元自首後，
    始行查獲等情，業據原審依被告之自白、同案共犯塗清欽於
    警詢、檢察官偵查中之供述、塗清欽與高秀玲之結婚證明書
    （大陸地區核發部分）、結婚登記申請書、戶籍謄本、大陸
    地區人民資訊管理系統（有關高秀玲之基本資料）旅客入出
    境記錄查查詢表、大陸地區人民進臺灣地區保證書、大陸地
    區人民進臺灣地區旅行證申請書、財團法人海峽交流基金會
    核發之證明書各1 份等證據資料，認被告上揭犯行之事證明
    確，而依簡式審判程序予以論處；並已審酌被告之年齡、國
    中畢業之教育程度、犯罪前科，及其因貪圖小惠，不顧國家
    安全及對社會治安、經濟影響而犯罪之動機，使公務員登載
    不實而偽造之文書種類為戶政資料，對於國家及戶政管理正
    確性所生危害之程度，及其犯罪後態度等一切情狀，於法定
    刑內量處有期徒刑1 年2 月，並依中華民國96年罪犯減刑條
    例第2 條第1 項第3 款之規定，減為有期徒刑7 月，自無何
    違法可言。且被告所犯臺灣地區與大陸地區人民關係條例第
    79條第1 項之罪，其法定最輕本刑為有期徒刑1 年，被告又
    有累犯之加重其刑事由，原判決僅量處被告有期徒刑1 年2
    月，並依法減為有期徒刑7 月，核屬輕度之刑，難謂有何量
    刑過重之不當；又被告既於5 年內因故意犯罪而受有期徒刑
    之宣告，亦不符宣告緩刑之要件，原判決未予諭知緩刑宣告
    ，亦無不合。被告上訴理由所稱各節，純屬自我說詞，亦非
    依據卷內既有訴訟資料或提出新事證表明原審判決有何不當
    或違法之具體事由。是原審判決並無不當或違法，應認被告
    提起上訴未依據卷內證據資料敘述具體理由之違背法律上程
    式。
三、綜上所述，被告之上訴理由，不能認係依據卷內訴訟資料指
    摘或表明原審判決有何採證、認事、用法或量刑等足以影響
    判決本旨之不當或違法，而構成應予撤銷之具體事由，其僅
    徒憑己意請求從輕量刑，難謂適法之上訴理由。揆諸上揭規
    定，本件上訴人之上訴屬違背法律上之程式，應依法予以駁
    回，爰不經言詞辯論逕行判決。
據上論斷，應依刑事訴訟法第367 條前段、第372 條，判決如主
文。
中    華    民    國    98    年    12    月    16    日
                  刑事第四庭    審判長法  官  蕭權閔
                                      法  官  李嘉興
                                      法  官  林水城
以上正本證明與原本無異。
如不服本判決應於收受本判決後10日內向本院提出上訴書狀，其
未敘述上訴理由者，並得於提起上訴後10日內向本院補提理由書
狀（均須按他造當事人之人數附繕本）「切勿逕送上級法院」。
中    華    民    國    98    年    12    月    16    日
                                      書記官  林佳蓉


司法院資訊處製作；財團法人民間司法改革基金會備份。
